臺灣高等法院臺中分院刑事裁定
111年度聲再字第179號

再審聲請人  
即受判決人  何台桂





上列再審聲請人即受判決人因竊佔案件，對於本院109年度上易
字第1036號中華民國109年12月30日第二審刑事確定判決（起訴
案號：臺灣臺中地方檢察署108年度偵字第28355號；第一審案號
：臺灣臺中地方法院109年度易字第1246號）聲請再審，本院裁
定如下：
    主  文
再審之聲請駁回。
    理  由
一、本件再審聲請人即受判決人何台桂（下稱聲請人）聲請意旨
    略以：
　㈠不動產物權，非經登記，不生效力。於登記後，對於應有部
    分之受讓人或取得物權之人，具有效力，民法第758條、第8
    26條之1定有明文。建物各個不同使用用途的位置與項目，
    都有各個不同相關的法律規定的登記方式。所以不動產物權
    ，是以登記為主要認證權利的證明。又依建築法第70條，建
    物完成後，經建管機關查驗完竣核實後，發給的使用執照與
    竣工圖。據竣工圖所示系爭空地下有合法申請的地下室建物
    的增建，地下室屋頂為建物主要結構之一，系爭空地為地下
    室屋突的位置（包在建物總樓底板內），實際為建物的一部
    分，依法應為建物權利登記，非土地權利登記。依民法第75
    8條、第759條之1、建築法第70條及土地登記規定第70條規
    定，建物之不動產登記才可決定權利歸屬，系爭空地應以建
    物登記權狀作為判斷依據，而非土地登記權狀為之，是屬建
    物登記非產權登記，使用執照、竣工圖、空照圖、規約，係
    依法登記之方式，只能做為參考，無法用來判斷建物任何一
    部分的權利使用人是誰。而告訴人以竣工圖認系爭空地是法
    定空地為大樓所有住戶共有，內容完全與使用執照與竣工圖
    所載內容不符，也與事實及相關法規不符。
　㈡公寓大廈共有部分產權，可分為專有與共有（共用）兩部分
    ，均須登記，才有法律效力。民國84年才公布詳細圖說須標
    示專有，本棟大樓81年完工，當時並不存在該法律規定，圖
    說上未標示專有（當時沒有空地，而有地下室建物），且詳
    細圖說也只是俾利地政機關實務登記參考。建物各個不同用
    途的項目，詳細記載於使用執照內，而其位置圖示在竣工平
    面圖內，且有各個所屬相關的法律規定的使用方式，不是單
    單從竣工平面圖就可以判斷建物的使用方式，須依據民法等
    相關法規審認其究為共有部分或專有部分（內政部101年9月
    20日台內地字第1010303637號令、内政部103年3月12日台内
    營字第1030801699號函）。依據使用執照記載系爭空地的法
    律定位為非法定停車空間，等同區分所有權之專有，所以系
    爭空地是非法定停車位的專有。且於大樓共用的公設平面圖
    示裡，沒有系爭空地部分，非屬共有部分，不是所有住戶的
    共用範圍而是私人專有。告訴人與證人稱系爭空地為約定專
    有或以規約約定為共用，均與事實不符。　　
　㈢告訴人與證人都認為共有的部分都是共用的，需經過約定專
    用與規約約定，才可以使用，即使有登記專有的權利設定也
    是要有證明才可以使用。惟區分所有建物之共同使用部分不
    得與其主建物分離移轉。故縱於所有權移轉登記時，無法檢
    附原核發共同使用部分之權狀，並不影響主建物及其共同使
    用部分之移轉（內政部87年12月22日台內地字第8713378號
    函）。實際上專有設定已登記在建物權狀上，權狀上登記的
    使用範圍就是證明，即使沒有共同使用部分的證明文件，也
    不至影響主建物及其共同使用部分之移轉，應以權利登記作
    為產權歸屬之判斷。
　㈣本棟大樓共有範圍為二樓以上集合住宅的共用空間，依據大
    樓共有的公設平面圖，1樓只有1戶，是集合住宅的通道出入
    口，為133號2樓以上集合式住宅出入口，此出入口有門禁，
    此出入到7樓的共用空間是2樓以上集合式住宅，40戶所用的
    公設，聲請人所屬129號店鋪完全沒有辦法使用到此共用部
    分，也不會分攤到共用區域的權利範圍。依土地登規則第72
    條，聲請人有20.7坪的權利範圍設定，聲請人所屬129號店
    舖，建物權狀上登記共有分割的使用權利設定範圍為20.7坪
    ，是專有設定範圍。地下室以水泥牆與隔壁完全隔開，129
    號店鋪下地下室區分所有權的保存登記4坪。系爭空地下的
    地下室，除配電室公設所剩下空間5坪左右，及系爭空地上
    非法定停車位空間15坪左右非常吻合。之前檢察官勘驗時係
    就現場當時勘驗，並未進入地下室勘驗，請求進入地下室勘
    驗核實，以明真相，若有地下室，表示系爭空地不是空地，
    不能以土地權狀判定，而應以建物權狀判定，聲請人依法使
    用地下室與非法定停車位合併，與登記使用權利範圍一致，
    聲請人未竊佔系爭空地。是系爭空地實際上是非法定停車位
    的專有的設定。聲請人為實際使用者又有分割的權利登記。
    所以聲請人在使用自己的權利範圍並未竊占系爭空地，爰依
    法聲請再審云云。
二、按受理再審聲請之法院，首應審查其再審之聲請是否具備合
    法條件，若其聲請再審之程序違背規定時，即應依刑事訴訟
    法第433條以裁定駁回之。必也再審之聲請合法，始進而審
    查其再審有無理由。此因法院就再審之聲請，應否為實體上
    之裁定，與其再審之聲請經駁回後，是否得以同一原因聲請
    再審，關係至大（最高法院71年度台抗第123號刑事裁定意
    旨參照）。次按再審之聲請，經法院認為無理由而以裁定駁
    回後，不得更以同一原因聲請再審，法院認為聲請再審之程
    序違背規定者，應以裁定駁回之，刑事訴訟法第433條、第4
    34條第2項分別定有明文，而所謂「同一原因」，係指同一
    事實之原因而言（最高法院24年度總會決議參照）。至於是
    否為同一原因事實，則應就再次聲請再審之事由及其提出之
    證據方法，與之前已為實體上裁定駁回之聲請互作比較，倘
    聲請再審之原因事實及所提出之證據方法彼此相同者，即屬
    同一原因事實，固不得更以同一原因聲請再審；反之，若其
    後之再審聲請與之前再審聲請之原因事實或證據方法有一不
    同者，即難認屬同一原因事實，自不受上開不得重行聲請再
    審之限制（最高法院103年度台抗字第405號刑事裁定意旨參
    照）。
三、又按再審制度，係為發現確實之事實真相，以實現公平正義
    ，而於案件判決確定之後，另設救濟之特別管道，重在糾正
    原確定判決所認定之事實錯誤，且為受判決人利益聲請再審
    ，必其聲請理由合於刑事訴訟法第420條第1項各款所定情形
    之一，或同法第421條有足生影響於判決之重要證據漏未審
    酌者，始得准許之。再刑事訴訟法第420條第1項第6款之「
    新事實」或「新證據」，須具有未判斷資料性之「新規性」
    ，舉凡法院未經發現而不及調查審酌，不論該事實或證據之
    成立或存在，係在判決確定之前或之後，就其實質之證據價
    值未曾予評價者而言。如受判決人提出之事實或證據，業經
    法院在審判程序中為調查、辯論，無論最終在原確定判決中
    本於自由心證論述其取捨判斷之理由；抑或捨棄不採卻未敘
    明其捨棄理由之情事，均非未及調查斟酌之情形。通過新規
    性之審查後，尚須審查證據之「顯著性」，此重在證據之證
    明力，由法院就該新事實或新證據，不論係單獨或與先前之
    證據綜合判斷，須使再審法院對原確定判決認定之事實產生
    合理懷疑，並認足以動搖原確定判決而為有利受判決人之蓋
    然性存在。而該等事實或證據是否足使再審法院合理相信足
    以動搖原有罪之確定判決，而開啟再審程式，當受客觀存在
    的經驗法則、論理法則所支配，並非聲請人任憑主觀、片面
    自作主張，就已完足（最高法院109年台抗字第1099號裁定
    意旨參照）。又刑事訴訟法第421條關於不得上訴於第三審
    法院之案件，就足以影響判決之重要證據漏未審酌得聲請再
    審之規定，雖未配合同法第420條第1項第6款規定同時修正
    ，且其中「重要證據」用語和同法第420條第1項第6款「新
    事實、新證據」文字或有不同，但實質涵義並無二致，即以
    各項新、舊證據綜合判斷結果，不以獲致原確定判決所認定
    犯罪事實不存在或較輕微之確實心證為必要，而僅以基於合
    理、正當之理由懷疑原已確認犯罪事實並不實在，可能影響
    判決結果或本旨為已足；但反面言之，倘無法產生合理懷疑
    ，不足以動搖原確定判決所認定事實者，仍非法之所許。復
    按證據之調查，係屬法院之職權，而法院就調查證據之結果
    ，本於自由心證之原則，而為斟酌取捨，是證據之證明力如
    何，係屬法院之職權範圍，原確定判決既已就本案相關卷證
    予以審酌認定，並敘明理由，倘其證據之取捨並無違反論理
    或經驗法則，即難認其所為之論斷係屬違法，況採納其中一
    部分，原即含有摒棄與其相異部分之意，此乃證據取捨之當
    然結果，縱未於判決理由內一一說明，亦無漏未斟酌可言，
    此屬事實審法院取捨證據及評價證據證明力等職權行使之結
    果（最高法院103年度台抗字第812號刑事裁定意旨參照）。
四、本院調閱原確定判決全案卷宗，並聽取聲請人及檢察官意見
    後，經查：　
  ㈠程序部分：
  ⒈本件聲請人因竊佔案件，經臺灣臺中地方法院109年度易字第
    1246號刑事判決，以聲請人犯竊佔罪，處拘役40日，如易科
    罰金，以新臺幣（下同）1仟元折算1日。未扣案之犯罪所得
    22,950元沒收，於全部或一部不能沒收或不宜執行沒收時，
    追徵其價額。聲請人不服，上訴本院，經本院為實體之審理
    後，以109年度上易字第1036號刑事判決，撤銷第一審判決
    ，改判聲請人犯竊佔罪，處拘役40日，如易科罰金，以1仟
    元折算1日。未扣案之犯罪所得90,019元沒收，於全部或一
    部不能沒收或不宜執行沒收時，追徵其價額，而確定在案。
    此有上開各該判決、臺灣高等法院被告前案紀錄表各1份附
    卷可稽。是依刑事訴訟法第426條第1項規定，自應以作成確
    定實體判決之本院，為本件再審之管轄法院。
  ⒉關於聲請意旨㈠認系爭空地為地下室屋突的位置（包在建物總
    樓底板內），實際為建物的一部分，應為建物權利登記 ，
    非屬大樓所有住戶共有；聲請意旨㈡認本棟大樓81年完工，
    當時並不存在詳細圖說須標示專有之法律規定，依據使用執
    照記載系爭空地的法律定位為非法定停車空間，且於大樓共
    用的公設平面圖示裡，沒有系爭空地部分，非屬共有部分；
    聲請意旨㈢認區分所有建物之共同使用部分不得與其主建物
    分離移轉。故縱於所有權移轉登記時，無法檢附原核發共同
    使用部分之權狀，並不影響主建物及其共同使用部分之移轉
    （內政部87年12月22日台內地字第8713378號函）。實際上
    專有設定已登記在建物權狀上，權狀上登記的使用範圍就是
    證明，即使沒有共同使用部分的證明文件，也不至影響主建
    物及其共同使用部分之移轉，應以權利登記作為產權歸屬之
    判斷部分。查聲請人所持此部分再審原因，前已曾以同一原
    因向本院聲請再審，經本院以110年度聲再字第24號、110年
    度聲再字第342號、111年度聲再字第142號刑事裁定駁回其
    再審之聲請，並經確定在案，有各該刑事裁定在卷可稽。聲
    請人又以同一理由向本院聲請再審，並未提出進一步之新事
    實、新證據，揆諸前揭說明，其聲請再審程序顯然違背規定
    ，此部分之再審聲請顯不合法，應予以駁回。
  ㈡實體部分：
  ⒈關於證據之取捨、證據證明力之判斷，以及事實有無之認定
    ，均屬事實審法院之職權，倘其取捨判斷與認定，並不違背
    論理法則及經驗法則，當事人尚不得僅因法院最終判決結果
    與其期待不一致，而逕認定事實審法院對證據的審酌有所違
    誤。原確定判決認聲請人所為係犯修正前刑法第320條第2項
    之竊佔罪，係依憑告訴人及相關證人之證詞勾稽相關溫馨雅
    舍社區平面圖、溫馨雅舍區分所有標的基本資料表、溫馨雅
    舍區分所有權人名冊、原空地及佔用情形照片、臺中市○區○
    村段000○0地號土地登記謄本、土地建物查詢資料、不動產
    說明書（內含產權調查表、增值稅概算表、一般委託銷售契
    約書、標的物現況說明書、地籍圖謄本等資料）、不動產買
    賣契約書、臺中市中山地政事務所108年7月12日中山地所一
    字第1080007260號函檢附之建物門牌北區國強街129號建物
    所有權移轉登記申請書、LINE對話紀錄、溫馨雅舍社區大樓
    竣工圖、公共空間平面圖、溫馨雅舍社區住戶大會簽名簿、
    建物登記謄本及所列其餘證據資料及案內其他證據調查之結
    果而為論斷，詳敘憑為判斷，認聲請人犯修正前刑法第320
    條第2項之竊佔罪，均已敘明其所憑證據及認定之理由，且
    已就相關事證調查論列（相關書、物證及證人證述等），復
    經調查後綜合相關證人之證述及卷附相關物證，本於職權依
    自由心證予以取捨及判斷，且說明其證據取捨、認定事實之
    理由甚詳。且上開證據之採信，乃原確定判決取捨證據判斷
    職權之問題，其所為判斷，尚無悖乎一般經驗法則與論理法
    則；況原判決所採取之證據亦與卷內事證相符，原判決理由
    說明復尚無何矛盾，亦無任意推定犯罪事實，核與經驗法則
    、論理法則，俱屬無違。
  ⒉關於聲請人聲請意旨以129號店鋪建物權狀謄本（建物登記第
    二類謄本〈建物標示及所有權部〉北區錦村段11315–000建號
    ）認建物權狀上登記共有分割的使用權利設定範圍為20.7坪
    ，是專有設定範圍。129號店鋪下地下室區分所有權的保存
    登記4坪。系爭空地下的地下室，除配電室公設所剩下空間5
    坪左右，及系爭空地上非法定停車位空間15坪左右，聲請人
    依法使用地下室與非法定停車位合併，與登記使用權利範圍
    一致，聲請人未竊佔系爭空地，而認此部分證據資料實質上
    之證據價值未經判斷，屬具有新規性之證據，合於刑事訴訟
    法第420條第1項第6款之再審事由云云。惟上開證據為原確
    定判決確定前已存在之證據資料，並經原確定判決調查審酌
    ，不具新規性要件，聲請人此部分所指，無非係就原確定判
    決證據採酌與否為爭執，或屬對法院依職權取捨證據持相異
    評價，顯非刑事訴訟法第420條第1項第6款所規定之「新證
    據」，客觀上亦難認足以動搖原確定判決所認定之事實，自
    難認有刑事訴訟法第420條第1項第6款規定之適用餘地。
　⒊刑事訴訟法第429條之3規定聲請再審得同時釋明其事由聲請
    調查證據，乃指依該證據之內容形式上觀察，無顯然之瑕疵
    ，可以認為足以動搖原確定判決，惟若無法院協助，一般私
    人甚難取得者而言。此與於刑事審判程序，當事人為促使法
    院發現真實，得就任何與待證事實有關之事項，聲請調查證
    據，且法院除有同法第163條之2第2項各款所示情形外，皆
    應予調查之情況，截然不同。查聲請人聲請本院勘驗地室下
    ，實屬調查證據之請求，此與聲請再審之要件亦有未符，且
    該證據既須再經調查，此項證據依形式上觀察，自非不須經
    過調查程序，即可認為確實足以動搖原確定判決之結果，而
    足為對再審聲請人有利認定之證據，核與聲請再審之要件未
    符。參諸前開說明，非屬刑事訴訟法第420條第1項第6款所
    規定「確實之新證據」甚明。
　⒋關於聲請人聲請意旨稱應如何適用相關法律或規則以認定系
    爭空地為聲請人屬「專有（用）」，聲請人在使用自己的權
    利範圍並未竊占系爭空地部分。查聲請人關此部分所為主張
    ，顯係在指摘原確定判決有「判決不適用法則或適用不當者
    」之判決違背法令之情形，並未指明有何發現之新事實或新
    證據，非屬再審之範圍，聲請人據此提起再審，亦為法所不
    許，為不合法。　
  ㈢綜上所述，聲請人所執上揭聲請再審理由及所附證據，或係
    以同一事由重行聲請再審，違背再審聲請之程序規定；或係
    僅對原確定判決已詳為說明及審酌之事項，徒憑己見而為不
    同之評價，而不符合刑事訴訟法第420條第1項第6款再審事
    由之規定；或係提出之其他證據，經核亦與前開新證據之要
    件不合，不足認定再審聲請人確有應受無罪、免訴、免刑或
    輕於原確定判決所認罪名之判決，而與刑事訴訟法第420條
    第1項第6款所規定之聲請再審要件不符；或應屬「違背法令
    情形」，非屬再審範圍，而不在刑事訴訟法第420條第1項第
    6款規定之再審範疇；復查亦無刑事訴訟法第420條第1項其
    餘各款所列情形。是以，聲請人執前揭再審理由及所附資料
    聲請再審，核屬不合法或無理由，均應予駁回。
五、據上論斷，應依刑事訴訟法第433條、第434條第1項、第3項
    ，裁定如主文。
中　　華　　民　　國　  111　　年　　8  　月　　18　　日
 　　　　　 刑事第七庭  審判長法  官  梁  堯  銘
                              法  官  羅  國  鴻
                              法  官  張  智  雄
以上正本證明與原本無異。
不得抗告。
                              書記官  江  玉  萍
　　　　　　　　　　　　　　　
中　　華　　民　　國　　111 　年　　8 　　月　　18　　日